【裁判字號】    98,勞訴,37
【裁判日期】    980930
【裁判案由】    損害賠償
【裁判全文】
臺灣士林地方法院民事判決              98年度勞訴字第37號
原      告  乙○○
訴訟代理人  朱瑞陽律師
            蔡文玲律師
被      告  納貝斯克可口股份有限公司
兼      上
法定代理人  甲○○
共      同
訴訟代理人  許修豪律師
            余筱瑩律師
            劉偉立律師
上列當事人間請求損害賠償事件，本院於民國98年9月9日言詞辯
論終結，判決如下：
    主      文
原告之訴及假執行之聲請均駁回。
訴訟費用由原告負擔。
    事實及理由
一、原告起訴主張：其自民國88年7 月15日起受僱於被告納貝斯
    克可口股份有限公司（下稱被告公司），嗣於96年8 月15日
    提出辭呈，並訂96年9 月17日為離職日。詎被告公司業務總
    監江玉行及人事主管林鳳皎故意對原告隱瞞將辦理年資結算
    之事實，並以欲給付未休假工資為由，要求原告將離職日修
    改為96年9 月10日，且在未經原告同意之情況下，於96年9
    月7 日擅自派員取走修改後之辭呈，逕於96年9 月11日將原
    告退保，而與其他員工辦理年資結算。又被告公司所制訂之
    年資結算辦法，乃規定僅適用於96年9 月11日前未提出辭呈
    ，仍在職，並具有適用勞退舊制年資之員工，顯刻意將原告
    排除在外，已違反勞動基準法第25條之規定，且又故意以前
    述背於善良風俗之方法加損害於原告，使原告在96年9 月11
    日起即非被告公司在職人員之情況下，更難主張權利，而受
    有未能領取年資結算金新台幣（下同）1,081,110 元之損害
    ，依民法第184 條第1 項後段、第2 項、第188 條第1 項前
    段等規定，自應就原告所受上開損害負賠償之責。又被告邵
    福霖為被告公司負責人，對於公司業務之執行，有違反法令
    致原告受有損害之情事，依公司法第23條第2 項之規定，亦
    應與被告公司負連帶賠償之責，為此，訴請被告連帶給付原
    告上開金額及法定遲延利息等語。並聲明：(一)被告應連帶給
    付原告1,081,110 元，及自起訴狀繕本送達翌日起至清償日
    止，按年息5%計算之利息。(二)願供擔保，請准宣告假執行。
二、被告則以：(一)原告因覓得其他工作，故於96年8 月15日自願
    提出辭呈，並為配合96年9 月10日至新公司報到，而與被告
    公司協議離職日為96年9 月10日，並非被告公司要求修改，
    被告公司亦無派員擅自取走原告辭呈之情事。(二)被告公司與
    卡夫食品股份有限公司（下稱卡夫公司）均為卡夫食品集團
    之子公司，因降低公司營運成本所需，而決定簡化2 家公司
    舊制退休準備金帳戶行政作業，僅保留卡夫公司之舊制退休
    準備金，而取消被告公司之舊制退休準備金，是被告公司提
    出結清年資方案之目的在於使員工舊制之年資歸零，若員工
    業已提出辭呈，其離職後舊制年資本將自動歸零，自無需適
    用上開方案，故被告規定年資結清方案僅適用於96年9 月11
    日（含）前未提出辭呈，仍在職，且於被告公司具有適用舊
    制年資之員工，甚為合理，原告既不符合上開適用資格，被
    告公司自無依年資結清方案給付之義務。(三)結清年資之所得
    並非工資，與勞動基準法第25條之規定無涉，自無該條所定
    待遇均等原則之適用。又被告所定年資結清方案，在研議階
    段，因涉及人事政策之敏感性，本不宜事前透露，是原告指
    被告公司相關人員刻意隱瞞上開公司政策，乃故意以背於善
    良風俗之方法加損害於原告云云，自無理由等語，資為抗辯
    。並聲明：(一)原告之訴及假執行之聲請均駁回。(二)如受不利
    判決，願供擔保，請准宣告免為假執行。
三、兩造不爭執之事實：
  (一)原告於88年7 月15日起受僱於被告公司，嗣於96年8 月15日
    提出辭呈。
  (二)被告於96年9月11日交付在職員工「員工移轉/年資結清方案
    同意書」，以供選擇適用何種方案。又依年資結清方案第2
    條之規定，該方案僅適用於96年9 月11日（含）前未提出辭
    呈，仍在職，且於被告公司具有適用舊制年資之員工。
四、本件經依民事訴訟法第271 條之1 準用同法第270 條之1第1
    項第3 款規定，整理並協議簡化爭點後，兩造同意協議簡化
    後之爭點為（本院卷第83頁）：
  (一)原告依民法第184 條第2 項、第188 條第1 項前段、公司法
    第23條之規定，請求被告連帶負損害賠償責任，有無理由？
  1.被告公司之受僱人有無違反保護他人之法令，致生損害於原
    告之情事？
  2.被告邵福霖對於被告公司業務之執行，有無違反法令致原告
    受有損害之情事？
  (二)原告依民法第184 條第1 項後段、第188 條第1 項前段、公
    司法第23條之規定，請求被告連帶負損害賠償責任，有無理
    由？
  1.被告公司之受僱人有無故意以背於善良風俗之方法，加損害
    於原告之情事？
  2.被告邵福霖對於被告公司業務之執行，有無違反法令致原告
    受有損害之情事？
五、本院得心證之理由：
  (一)原告依民法第184 條第2 項、第188 條第1 項前段、公司法
    第23條之規定，請求被告連帶負損害賠償責任，有無理由？
  1.原告雖主張被告公司相關人員所制訂之年資結清方案，刻意
    將其排除在外，業已違反勞動基準法第25條所定保護他人之
    法令云云，然查：被告公司制訂上開方案之目的，乃在於與
    勞工約定結清勞退舊制年資後，因勞工適用舊制部分之年資
    已歸零，被告公司就此部分所提撥之勞工退休準備金即可取
    消，此業據被告陳明甚詳，且觀諸勞動基準法第56條及勞工
    退休金條例第11條第1 項、第3 項之規定，亦可獲印證。是
    以被告制訂年資結清方案之目的而言，如員工業已提出辭呈
    ，其舊制年資本將於離職時自動歸零，自無在其離職前與其
    結清舊制年資之必要，故被告於96年9 月11日所實施之年資
    結清方案，明定其適用對象為96年9 月11日（含）前未提出
    辭呈，仍在職，且於被告公司具有適用舊制年資之員工，實
    符合結清年資之目的與公平性，並無因原告之性別或其他無
    關之個人因素，而對其為不利之差別待遇之情事，是原告主
    張被告公司所訂定之年資結清方案，業已違反勞動基準法第
    25 條之規定，並致原告受有損害云云，顯無足採。
  2.從而，原告依民法第184 條第2 項、第188 條第1 項前段、
    公司法第23條等規定，請求被告公司及其負責人被告邵福霖
    連帶負損害賠償責任，自無理由，不能准許。
  (二)原告依民法第184 條第1 項後段、第188 條第1 項前段、公
    司法第23條之規定，請求被告連帶負損害賠償責任，有無理
    由？
  1.原告主張被告公司受僱人有故意以背於善良風俗之方法，加
    損害於原告之情事，無非以被告公司業務總監江玉行及人事
    主管林鳳皎曾於原告詢問時，故意隱瞞被告公司將辦理年資
    結算之事實，並以欲給付未休假工資為由，要求原告將離職
    日修改為96年9 月10日，且於96年9 月7 日擅自取走修改後
    之辭呈，逕於96年9 月11日將原告退保等情，為其論據。然
    查，被告公司在正式公告實施前述年資結清方案前，本即無
    提前告知員工之義務，且揆諸被告公司實施年資結清方案之
    目的，既在於結清員工適用勞退舊制之年資，俾得取消被告
    公司所提撥之舊制退休準備金，前已詳述，則對被告公司而
    言，如有原已計畫離職之員工，於事前探知上開方案之內容
    及施行日期，而故意延後提出辭呈，迨領取高額之結清年資
    給付金後，隨即離職，實已悖離上開年資結清方案之原意，
    並造成公司額外不必要之支出，是被告公司慮及此情，為避
    免員工投機之心態，於年資結清方案正式公告施行前，一律
    保密，對於任何打探詢問均不予肯定證實，自難認有何背於
    善良風俗之情事。另原告所稱被告之受僱人曾要求其將離職
    日修改為96年9 月10日，且於96年9 月7 日擅自取走修改後
    之辭呈等情，非但與原告於96年9 月4 日所發電子郵件內容
    「目前確定最後工作日9/9 ，9/10起離職，9/5 上班最後一
    天，……剩餘年假9 天請由公司處理，新工作9/10去報到…
    …」等語不符，有上開電子郵件影本1 件在卷可稽（本院卷
    第29、30頁）；即認上情屬實，其時間亦均在原告96年8 月
    15 日 提出辭呈之後，對於原告業因提出辭呈而無法適用年
    資結清辦法之事實，並無任何影響，原告自未因此受有任何
    損害，是原告執此主張被告之受僱人有以背於善良風俗之方
    法，加損害於原告之情事，亦無可採。
  2.準此，原告依民法第184 條第1 項後段、第188 條第1 項前
    段、公司法第23條等規定，請求被告公司及其負責人被告邵
    福霖連帶負損害賠償責任，仍乏理由，無可准許。
六、綜上所述，原告請求被告連帶給付原告1,081,110 元，及自
    起訴狀繕本送達翌日起至清償日止，按年息5%計算之利息，
    為無理由，應予駁回。又原告之訴既經駁回，其假執行之聲
    請亦失所附麗，應併駁回之。
七、本件判決基礎已臻明確，兩造其餘攻防方法及訴訟資料經本
    院斟酌後，核與判決結果不生影響，故不另一一論述；另原
    告聲請傳訊證人江玉行、LANA、林鳳皎、VERA、陳姿吟、金
    則蕙等人，並請求命被告公司提出96年1 月起至96年9 月底
    止，所有董事會會議紀錄、相關簽呈、作業文件及動用退休
    準備金之相關文件，及請求發函美商惠悅企業管理股份有限
    公司，調取被告公司委託其辦理勞退金規劃方案之所有檔案
    資料，經核均無必要，故不予調查，併此敘明。
八、據上論結，原告之訴為無理由，依民事訴訟法第78條判決如
    主文。
中    華    民    國    98    年    9     月    30    日
                  民事第二庭法  官  馬傲霜
以上正本係照原本作成。
如對本判決上訴，應於判決送達後20日內向本院提出上訴狀。
中    華    民    國    98    年    10    月    5     日
                            書記官  許秋莉


司法院資訊處製作；財團法人民間司法改革基金會備份。
